臺灣高等法院刑事判決　　　　　　　　99年度上訴字第3777號
上　訴　人
即　被　告　林仕平
指定辯護人　本院公設辯護人王永炫
上　訴　人
即　被　告　陳鴻銘
選任辯護人　陳祐良律師
上列上訴人即被告因強盜案件，不服臺灣板橋地方法院99年度訴
字第2078號，中華民國99年10月7 日第一審判決（起訴案號：臺
灣板橋地方法院檢察署99年度偵字第15108 號），提起上訴，本
院判決如下：
    主  文
原判決撤銷。
林仕平共同犯攜帶兇器強盜罪，累犯，處有期徒刑捌年。扣案之
不具殺傷力手槍壹枝（槍枝管制編號：0000000000號，含彈匣壹
個）、黑色口罩壹個；未扣案之半罩式安全帽壹頂均沒收。
陳鴻銘共同犯攜帶兇器強盜罪，處有期徒刑柒年拾月。扣案之不
具殺傷力手槍壹枝（槍枝管制編號：0000000000號，含彈匣壹個
）、黑色口罩壹個；未扣案之半罩式安全帽壹頂均沒收。
    事  實
一、林仕平前因重利案件，經臺灣板橋地方法院以95年度簡字第
    5138號判處有期徒刑4 月，另經裁定減為有期徒刑2 月確定
    ，於民國96年10 月12 日易科罰金執行完畢。詎其仍不知悔
    改，因經濟困窘，認24小時營業之便利商店於凌晨大多僅有
    一名店員顧店，有機可乘，與陳鴻銘共同基於意圖為自己不
    法所有之犯意聯絡，由林仕平攜帶陳鴻銘所有槍身係鐵製，
    質地堅硬，客觀上足以對人之生命、身體、安全構成威脅之
    兇器手槍1 枝（槍枝管制編號：0000000000號，含彈匣1 個
    ，經送鑑定，認係仿COLT廠半自動手槍製造之槍枝，槍管內
    具阻鐵，無法發射彈丸，認不具殺傷力）（原審判決誤載為
    模型手槍，詳後述）於99年5 月20日凌晨4 時8 分許，由陳
    鴻銘騎乘車牌號碼579－CKZ號重型機車搭載林仕平，至臺北
    縣三重市（現為新北市三重區○○○路○ 段20巷79號之「全
    家便利商店」附近，陳鴻銘騎乘機車在外把風接應，林仕平
    則頭戴半罩式安全帽1 頂（未扣案）及臉部著黑色口罩1 個
    ，以防止他人認出其容貌，步行進入上開全家便利商店，並
    自褲子口袋內取出前開不具殺傷力手槍指向店員張越翔，恫
    稱：錢拿出來，槍已上膛了等語，以此脅迫方式，喝令店員
    張越翔將店內現金交出，至使張越翔因恐林仕平所持為真槍
    ，倘不依指示將遭射殺或射傷，而達不能抗拒，遵命將收銀
    機內之現金新臺幣（下同）1 萬3 千元（起訴書誤載為2 萬
    元）交由林仕平取走，林仕平得手後立即離開超商，由陳鴻
    銘騎乘上開機車接應逃逸，並由林仕平手持陳鴻銘之外套遮
    住機車車牌號碼。嗣於翌日（同年月21日）凌晨1 時40分許
    ，在址設臺北縣三重市○○○路251 號「中天網咖」，經警
    循線查獲，並扣得陳鴻銘所有供與林仕平共同犯罪所用之前
    開不具殺傷力手槍1 枝（含彈匣1 個）及林仕平所有供犯案
    所用之黑色口罩1 個。
二、案經張越翔告訴，由臺北縣政府警察局三重分局移送辦臺灣
    板橋地方法院檢察署檢察官偵查起訴。
    理  由
壹、證據能力
一、按被告以外之人於審判外之陳述雖不符刑事訴訟法第159 條
    之1 至第159 條之4 之規定，而經當事人於審判程序同意作
    為證據，法院審酌該言詞陳述或書面陳述作成時之情況，認
    為適當者，亦得為證據；當事人、代理人或辯護人於法院調
    查證據時，知有第159 條第1 項不得為證據之情形，而未於
    言詞辯論終結前聲明異議者，視為同意作為證據，刑事訴訟
    法第159 條之5 第1 項、第2 項分別定有明文。查證人即告
    訴人張越翔於警詢之證述，雖屬被告以外之人於審判外之言
    詞陳述，惟被告林仕平及渠等辯護人於本院準備程序，均稱
    同意有證據能力（見本院卷第58頁背面），另被告陳鴻銘於
    本院準備程序則未到庭，由其辯護人行準備程序，嗣被告陳
    鴻銘於本院審理時已知有刑事訴訟法第159 條第1 項之情形
    ，而未於言詞辯論終結前聲明異議，依首揭規定，應視為同
    意將該陳述作為證據。審酌該言詞陳述作成時，並無證明力
    明顯過低或證據係違法取得等情況，認上開證人之前揭言詞
    陳述得為證據。
二、又被告以外之人於偵查中向檢察官所為之陳述，除顯有不可
    信之情況者外，得為證據，刑事訴訟法第159 條之1 第2 項
    定有明文。查證人張越翔於檢察官偵訊時既係以證人身份陳
    述，且經檢察官告以具結義務及偽證處罰後命朗讀結文具結
    （99年度偵字第15108 號卷（下稱偵查卷）第126至128頁）
    ，因上開證人係於負擔偽證罪處罰之心理下證述，並以具結
    擔保其供述真實性，復無受其他不當外力干擾情形，可信性
    極高，審酌上開證人於偵查中具結證述之際，其外部附隨之
    環境或條件並無不當，是依上揭說明，渠等於偵查中所為證
    言均具有證據能力，而得為證據。
三、本件卷附內政部警政署刑事警察局（下稱刑事局）99年7 月
    19日刑鑑字第0990090655號鑑驗書所示鑑定意見（見原審卷
    第80頁），係該局依檢察機關概括授權執行鑑定職務所出具
    之書面鑑定報告，依刑事訴訟法第159 條第1 項及同法第20
    8 條第1 項準用同法第206 條第1 項之規定，屬於傳聞法則
    之例外，自得作為證據。另本件認定事實所引用之卷內其餘
    卷證資料，並無證據證明係公務員違背法定程序所取得，被
    告於審判程序中復未於言詞辯論終結前表示異議，且卷內之
    文書證據，亦無刑事訴訟法第159 條之4 顯有不可信之情況
    與不得作為證據之情形，則依刑事訴訟法第159 條之5 之規
    定，本件認定事實所引用所有文書、物證等證據，均有證據
    能力，合先敘明。
貳、實體部分
一、訊據被告林仕平固坦認有持扣案手槍行搶「全家便利商店」
    財物之行為，惟辯稱：其持以行搶恫嚇超商店員張越翔行之
    手槍不具殺傷力，其行為僅該當於恐嚇取財，而非加重強盜
    云云。被告陳鴻銘則矢口否認有何強盜犯行，並辯稱：其未
    與林仕平有犯意聯絡，亦無提供作案用之槍枝，且未有把風
    或接應之意思或行為，其係於不知情之情況下遭林仕平利用
    其搭載之過程與機會犯案云云。經查：
  (一)上址「全家便利商店」於前揭時、地，遭被告林仕平持不具
    殺傷力扣案手槍，強盜財物事實，業據證人即被害人張越翔
    於檢察官偵訊時及本院審理時結證綦詳（見偵查卷第126至1
    27頁、本院卷第100頁背面至第101頁背面），復有監視錄影
    帶翻拍照片及蒐證照片（見偵查卷第63至78、81至84頁）、
    被告陳鴻銘、林仕平所共乘之579－CKZ號重型機車車籍查詢
    －基本資料詳細畫面、原審勘驗案發現場監視錄影光碟之勘
    驗筆錄在卷可參（見偵查卷第60頁、原審卷第102 頁背面至
    第103 頁背面），以及共同被告陳鴻銘所有供被告林仕平犯
    案當時所持用不具殺傷力扣案手槍1 枝（含彈匣1 個）、被
    告林仕平所有供犯罪掩飾面貌所用黑色口罩1 個扣案可稽，
    是以上址便利商店確有遭歹徒強盜情事，應極明確，要堪認
    定。再者，扣案上開手槍1 枝（槍枝管制編號：0000000000
    號，含彈匣1 個）經送鑑定結果，認係仿COLT廠半自動手槍
    製造之槍枝，槍管內具阻鐵，無法發射彈丸，認不具殺傷力
    ，有刑事局99年7 月19日刑鑑字第0990090655號鑑定書在卷
    可按。該扣案手槍，並非模型手槍，亦據內政部函覆本院明
    確，函文略以：按「改造模型槍」，一般概指由產製槍械合
    法廠商製造之不具發射功能制式槍枝模型，經得輕易改裝或
    加裝而具有發射功能及殺傷力之槍枝，前揭槍枝，係仿COLT
    廠半自動手槍製造之槍枝，並非由產製槍械合法廠商製造之
    不具發射功能制式槍枝模型，審認非屬「模型槍」，有內政
    部99年12月24日內授警字第0990872584號附卷足佐（見本院
    卷第77頁）併予敘明。
  (二)被告林仕平雖辯稱其犯案時所持用之手槍不具殺傷力，所為
    僅構成恐嚇取財罪，與攜帶兇器強盜罪構成要件不符云云。
    惟按強盜罪之強暴、脅迫，祇須抑壓被害人之抗拒或使被害
    人身體上、精神上，處於不能抗拒之狀態為已足，其暴力縱
    未與被害人身體接觸，仍不能不謂有強暴、脅迫行為；又按
    強盜罪所施用之強暴、脅迫手段，祇須足以壓抑被害人之抗
    拒，使其喪失意思自由為已足，縱令被害人實際無抗拒行為
    ，仍於強盜罪之成立，不生影響；再攜帶假手槍，冒充真槍
    以威脅事主，奪取財物，已達於使人不能抗拒之程度，應成
    立強盜罪（最高法院22年度上字第317 號、30年度上字第30
    23號、26年度滬上字第9 號判例要旨參照）。而認定被害人
    是否已達「至使不能抗拒」之程度，應以被告行為時之強弱
    程度綜合當時之具體事實，按多數人之客觀常態情狀決之，
    亦即視該手段施用於相類似之情狀下，是否足使一般人處於
    不能抗拒之制壓程度而定之。亦即強盜罪之強暴、脅迫，以
    所施用威嚇之程度，「客觀上」足以壓抑被害人之意思，至
    使不能抗拒為已足。至施用之威嚇手段，客觀上是否足以壓
    抑被害人之意思自由，應依一般人在同一情況下，其意思自
    由是否因此受壓制為斷，不以被害人之主觀意思為準（最高
    法院87年度臺上字第3705號、91年度臺上字第290 號、93年
    度臺上字第1166號、94年度臺上字第2266號判決要旨參照）
    。查，證人即被害人張越翔於警詢陳稱：歹徒（林仕平）進
    入店內持槍械朝向我，且向我說槍枝有上膛，叫我把錢交出
    來，當時我心生畏懼，怕失去生命，將店內的現金置於櫃檯
    上交給他等語（見偵查卷第28、31頁），迨於檢察官偵訊時
    具結證稱：他（林仕平）拿出一把銀色約手掌大小的手槍，
    並跟我說錢都拿出來，槍已上膛，我看了會害怕，於是將收
    銀機裏的錢拿出來放在桌上（即櫃檯上），他自己拿走等語
    （見偵查卷第126 頁），繼於本院審理時證稱：他跟我只隔
    著一張超商櫃檯的距離，站在我的正前方等語（見本院卷第
    101 頁）。被告林仕平既持客觀上足以傷害人身，可作為兇
    器使用之手槍，近身喝令證人張越翔將財物交出來，當時正
    值深夜，便利商店內僅證人張越翔一人當班，無人可以救援
    ，在當時急迫緊張情況下，根本無法辨識被告林仕平所持手
    槍之真假，衡諸社會一般通念，被告林仕平持外型酷似真槍
    之手槍，指著證人張越翔，在客觀上自足以使其等心生畏懼
    ，壓制其等之意思自由，且證人張越翔在主觀上確因被告林
    仕平之脅迫行為不敢為任何舉動，而遵命開啟收銀機，並取
    出收銀機內現金放置於櫃檯上，任由被告林仕平取走，已如
    上述，足認已至使證人張越翔處於不能抗拒之狀態無訛。另
    按刑法所稱之攜帶兇器，其兇器種類並無限制，凡客觀上足
    對人之生命、身體、安全構成威脅，具有危險性之器械均屬
    之，且祇須行為時攜帶此種具有危險性之器械為已足，並不
    以攜帶之初有行兇之意圖為必要（最高法院79年度臺上字第
    5253號判例要旨參照）。經查，扣案之手槍1 枝經送鑑定結
    果雖不具殺傷力，已如上述，惟依卷附照片及扣案槍枝觀之
    ，手槍之槍身、彈匣、槍管均屬鐵製，質地堅硬（見原審卷
    第80頁背面），並據證人鄭國麟於原審時證述在卷（見原審
    卷第219 頁背面），在客觀上顯足以對人之生命、身體、安
    全構成威脅，自可做兇器使用甚明，被告林仕平所稱其犯行
    僅為恐嚇取財罪，顯係飾卸之詞，不足採信。
  (三)辯護人雖為被告林仕平辯稱：被告持以恫嚇被害人張越翔之
    槍枝不具殺傷力，且被告並未動手蒐刮被害人身上財物，未
    施以強暴脅迫，尚未使被害人達於不能抗拒之程度，被告之
    行為僅構成恐嚇取財云云。惟查，被告林仕平持用犯案之槍
    枝雖不具殺傷力，然該手槍之槍身、彈匣、槍管均屬鐵製，
    質地堅硬，在客觀上顯足以對人之生命、身體、安全構成威
    脅，足以傷害人身，可作為兇器使用，且被告林仕平持槍近
    身喝令證人張越翔將財物交出來，當時皆正值深夜，便利商
    店內僅證人張越翔1 人當班，無人可以救援，在突發緊張情
    況下，被害人根本無法辨識被告林仕平所持手槍之真假，衡
    諸社會一般通念，被告林仕平持外型酷似真槍之手槍，指著
    證人張越翔，在客觀上自足以使其等心生畏懼，壓制其等之
    意思自由等情，承上所述，被告林仕平之行為自足以壓抑被
    害人之抗拒，使其喪失意思自由為已足，縱令被害人實際無
    抗拒行為，仍於強盜罪之成立不生影響，故被告林仕平之辯
    護人所稱尚有誤會。
  (四)另被告林仕平復辯稱：其於行為時因精神障礙，致不能或減
    低辨識其行為或依其辨識而為行為之能力，原審未送鑑定云
    云。但查，被告林仕平固有輕度精神障礙，且自94年6 月至
    99年3 月間，陸續因失眠、酒癮、燒碳自殺、情緒不穩等精
    神疾病，至振興醫院、國軍北投醫院及馬偕紀念醫院就醫，
    此固有中華民國身心障礙手冊1 份、振興醫療財團法人振興
    醫院99 年9月13日99振醫字第0000001221號函暨函附之病歷
    1 份、國軍北投醫院99年9 月14日醫投行政字第0990002165
    號函暨函附之病歷1 份及馬偕紀念醫院99年9 月15日馬院醫
    精字第0990 004025 號函暨函附之病歷1 份在卷可參（見原
    審卷第147至180頁、第251頁）。 然查被告林仕平犯案時，
    係以頭戴半罩式安全帽、臉部著口罩之遮掩長相方式，進入
    「全家便利商店」，並持預藏之扣案手槍1 枝脅迫店員張越
    翔交出財物，在拿取現金時亦能注意到店員張越翔在櫃檯內
    蹲下之動作，此有原審勘驗筆錄1 份在卷可參（原審卷第10
    3 頁），顯示被告林仕平就強盜犯行有預先計畫，並準備遮
    掩長相之物品及強盜之兇器，嗣於強盜過程中亦能注意並控
    制周遭人事物，故從監視錄影光碟中，被告林仕平之行為顯
    示的目標導向與組織性行為，並非嚴重腦功能障礙者可以有
    效執行的行動，且無積極證據可佐證被告林仕平因失眠、酒
    癮、燒碳自殺、情緒不穩等精神疾病，導致腦功能障礙，引
    發其犯罪行為，或其並無意識、缺乏動機之行為；復稽之，
    被告林仕平於強盜財物時尚知頭戴半罩式安全帽、臉部著口
    罩以防止容貌遭人辨識，復持槍指向被害人張越翔，喝令交
    出財物，並於取得財物，迅速逃逸搭乘被告陳鴻銘在外接應
    之機車離開現場，綜合被告林仕平強盜財物之過程及舉動以
    觀，顯無因精神障礙，致不能或減低辨識其行為或依其辨識
    而為行為之能力等情狀，反益徵被告林仕平心思縝密、行事
    謹慎，故難認被告林仕平上揭辯詞可採，此部分事證已臻明
    確，本院認無再送鑑定之必要，附此敘明。故上開醫院函文
    及病歷資料，尚不得執為有利於被告林仕平之認定。至被告
    林仕平強盜所得財物究為1 萬3 千元，抑或2 萬元乙節，查
    被告林仕平就其強盜財物所得為1 萬3 千元，迭據其於原審
    及本院審理時供述明確（見原審卷第65、233 頁、本院卷第
    58頁背面），更於原審陳稱：其強盜「全家便利商店」財物
    後，到釣蝦場有數多少錢，是1 萬3 千元等語（見原審卷第
    239 頁）；而證人張越翔就損失財物數額，雖於警詢供稱：
    損失2 萬元等語（見偵查卷第28頁），然迨於本院審理時證
    稱：損失1 萬多元至2 萬元左右等語（見本院卷第101 頁）
    ，足見證人張越翔對於損失多少金錢不能明確記憶，被告林
    仕平則始終堅稱強盜所得財物為1 萬3 千元，自應從其有利
    之認定，而認被告林仕平強盜所得為1 萬3 千元。
  (五)被告陳鴻銘辯稱：其未與林仕平有犯意聯絡，提供扣案手槍
    ，亦未有把風或接應之意思或行為，其係於不知情之情況下
    ，遭林仕平利用其搭載之過程與機會犯案云云。辯護人亦為
    被告陳鴻銘辯稱：扣案手槍並非由被告陳鴻銘提供予林仕平
    ，而係於林仕平向被告陳鴻銘稱其機車故障，要求被告陳鴻
    銘載其回家之際，將外套放入機車置物箱之時取出並持有該
    手槍，另有關本件發生經過，業據林仕平於原審審理中所坦
    承不諱，其係單獨犯案，並未與被告陳鴻銘有任何強盜之犯
    意聯絡與行為分擔，故與被告陳鴻銘並無關連云云。經查：
  1.被告陳鴻銘於上揭時地搭載被告林仕平前往上開全家便利商
    店附近，被告林仕平則持被告陳鴻銘所有之不具殺傷力扣案
    手槍1 枝，強盜該便利商店之財物1 萬3 千元，並由被告陳
    鴻銘騎乘機車搭載被告林仕平離開等情，除據被告陳鴻銘於
    檢察官偵訊供述明確外（見偵查卷第99至100 頁），復據證
    人林仕平於原審及本院審理時證述在卷（見原審卷第232 至
    233 頁、本院卷第97頁背面至第98頁），並有上開手槍1 枝
    及黑色口罩1 個扣案可佐。被告陳鴻銘雖執前詞置辯，而共
    同被告林仕平於原審以證人身分固亦附和證稱：其為放置外
    套於陳鴻銘機車置物箱，取出原置於置物箱內之手槍、槍盒
    一併放入背包中云云。但查被告林仕平前往便利商店強盜財
    物，係自褲子口袋中取出手槍，此有原審99年8 月11日勘驗
    筆錄在卷可參（見原審卷第103 頁），而本院於100 年1 月
    4 日審理時當庭勘驗扣案手槍之規格，勘驗結果：該手槍長
    11.8公分、寬8.5公分、厚2.2公分，有本院勘驗筆錄在卷可
    憑（見本院卷第102 頁），足見該手槍體積不大，與俗稱掌
    心雷手槍大小相仿，則該扣案手槍可放置於被告林仕平所穿
    著褲子之口袋內，亦符日常生活經驗法則，是被告林仕平顯
    非自所側背包包內取出槍枝甚明。再者，苟被告陳鴻銘僅係
    單純將扣案手槍連同槍盒，交付被告林仕平放置於側背背包
    內，被告林仕平又旋即乘坐被告陳鴻銘之機車，行經本案遭
    強盜便利商店，被告林仕平自無在被告陳鴻銘不知情之情況
    下，將槍盒自側背包包中取出，再自槍盒中取出手槍，並放
    置於褲子口袋中之機會，故依上開勘驗結果及被告林仕平前
    往遭強盜「全家便利商店」途中，沿路均乘坐被告陳鴻銘所
    騎乘機車等情以觀，被告林仕平以證人身分所為上揭證詞，
    顯係曲意迴護被告陳鴻銘之詞，自難憑採。復查，警方於99
    年5 月21日1 時40分許在臺北縣三重市○○○路254 號「中
    天網咖」查獲被告陳鴻銘，循線在其騎乘上揭機車置物箱內
    扣得手槍外盒1 個及林仕平所有之黑色口罩1 個等情，業據
    被告陳鴻銘於警詢時供明在卷，並有搜索扣押筆錄、扣押物
    品目錄表在卷可佐（見偵查卷第20頁、第41至43頁），警方
    另在「中天網咖」被告陳鴻銘、林仕平先前消費之座位下方
    扣得上揭犯案所用手槍1 枝乙節，亦據被告陳鴻銘坦認在卷
    ，復有搜索扣押筆錄、扣押物品目錄表附卷足憑（見偵查卷
    第22至23、48至50頁）。勾稽上情，足見被告林仕平案發後
    曾將臉部所著黑色口罩1 個放入被告陳鴻銘之機車置物箱中
    ，苟被告陳鴻銘係暫時放置扣案手槍於被告林仕平側背背包
    內，嗣後再放置被告林仕平之黑色口罩時，自應將該手槍連
    同外盒一併放回機車置物箱內，然其等竟僅將黑色口罩1 個
    及手槍外盒1 個放回機車置物箱中，未將扣案手槍放入機車
    置物箱內，反將之攜至「中天網咖」並置於座位下，顯悖常
    情事理，益徵被告陳鴻銘辯稱：係為放置被告林仕平外套，
    而將手槍暫時放置於被告林仕平背包云云，顯為事後情虛飾
    卸之詞。至證人張越翔雖證稱：林仕平係自包包內取出手槍
    乙節，惟此與原審勘驗監視錄光碟之結果不同，容或因情急
    、觀察角度盲點誤認所致，惟此無礙於被告林仕平持扣案手
    槍強盜財物之基本事實，自難據此即認證人張越翔證述均不
    可採。
  2.又被告林仕平先於原審供稱：因陳鴻銘機車置物箱有安全帽
    和扣案手槍的盒子，所以我就叫陳鴻銘把手槍的盒子放我包
    包，但是也放不下，所以把手槍放我的包包內，盒子放在機
    車腳踏板上等語（見原審卷第213 頁），且被告嗣於原審以
    證人身分接受詰問時亦證稱：陳鴻銘從機車置物箱拿出槍盒
    和手槍，因為當時置物箱裡面塞不下去，而槍盒約有A4規格
    紙張大小等語（見原審卷第232 頁），勾稽被告林仕平先後
    供證內容，足徵被告陳鴻銘當時自機車置物箱內取出槍盒及
    盒內手槍後，將槍盒放在踏板處、手槍則放入被告林仕平側
    背包包內，顯見當時槍盒、手槍已分別置放無訛。復稽之，
    被告林仕平當時所攜帶側背包包（未扣案），其寬度與在包
    包旁同一照片內之被告林仕平犯案時，所著黑色口罩展開之
    寬度相若，有卷附照片在卷足按（見偵查卷第70頁），而被
    告林仕平供稱該槍盒大小約為A4紙張（長約30公分、寬約21
    公分），已如前述，復與被告陳鴻銘於本院審理時以證人身
    分接受詰問證稱：槍盒長約32公分、寬約24公分、厚約5 公
    分等語（見本院卷第102 頁背面），若符合節，而被告林仕
    平所有之包包其寬度既僅為一般大型口罩大小，顯無法放入
    約略大於A4紙張規格之槍盒，足見當時被告陳鴻銘已將扣案
    手槍交予被告林仕平支配使用甚明。被告陳鴻銘辯稱未提供
    扣案手槍，其係於不知情之情況下，遭林仕平利用其搭載之
    過程與機會犯案云云，顯與事實不符，自難憑採。嗣被告林
    仕平雖翻異前詞，改稱：手槍置於槍盒內放入其側背包包內
    云云，惟此顯與其之前所稱扞格不入，更與事實不符，顯為
    迴護被告陳鴻銘之詞，不足作為有利於被告陳鴻銘之認定。
  3.被告陳鴻銘初於警詢及偵查中均辯稱：係為送被告林仕平回
    家，方騎乘機車經過「全家便利商店」云云（見偵查卷第23
    、100 頁），嗣於原審卻改稱係為搭載被告林仕平前往摩根
    旅館方經過該便利商店云云（見原審卷第20頁），其前後供
    述不一，且與證人林仕平於原審證稱：當時伊說要買酒，所
    以伊等就前往本案之便利商店買酒；當時陳鴻銘要載伊去買
    酒，然後隨便找個地方喝酒；離開陳鴻銘住處時還沒有決定
    要去摩根旅館等語（見原審卷第232、237、241 頁），亦迥
    不相同，被告陳鴻銘辯稱騎乘機車搭載被告林仕平係偶然經
    過上開犯案之便利商店現場云云，其真實性實非無疑。復酌
    以，被告陳鴻銘與林仕平騎乘機車離開「全家便利商店」時
    ，係由被告林仕平手持被告陳鴻銘之外套遮住車牌號碼，並
    先前往被告陳鴻銘大姊住處停放機車後，再搭乘計程車前往
    摩根旅館等情，為證人林仕平於原審證述明確（見原審卷第
    233 頁），復有監視錄影翻拍照片附卷可佐（見偵查卷第68
    頁），則不論被告陳鴻銘原欲載送被告林仕平返家或前往摩
    根旅館，於離開「全家便利商店」後，均可繼續騎乘被告陳
    鴻銘機車前往目的地，且無以被告陳鴻銘外套遮掩車牌號碼
    之必要，然卻特意以上揭迂迴方式前往摩根旅館，顯見渠等
    上揭所為意在避免犯案機車為警查獲，灼然甚明。再者，被
    告陳鴻銘騎乘機車，在離遭強盜之「全家便利商店」外面約
    5 至10步距離等候，嗣被告林仕平強盜財物後迅即搭乘被告
    陳鴻銘機車一起離開乙節，亦據被告陳鴻銘於檢察官偵訊時
    供陳明確（見偵查卷第100 頁），則被告陳鴻銘既在距遭強
    盜超商5 至10步距離等候被告林仕平，則當被告林仕平匆忙
    自超商內跑出，手中並無被告林仕平所稱其進入該超商之目
    的係要買酒之酒品，被告陳鴻銘心中豈會無疑，並迅即搭載
    被告林仕平逃逸，顯悖情違常。雖被告陳鴻銘就此情辯稱：
    其有詢問林仕平，據其告知係在超商內與人起爭執打傷他人
    云云，然被告陳鴻銘所在位置，近距離可目視超商內動靜，
    且「全家便利商店」超商外觀係透明玻璃，衡諸當時正值深
    夜，來往之車輛、人潮不多，苟有被告林仕平所稱其在超商
    內與人起爭執，並打傷人云云，被告陳鴻銘焉會全然未聽聞
    有爭吵聲，或未目擊該情事發生之片段情節，豈非怪哉，凡
    此均足徵被告陳鴻銘所稱乖離常情且悖於事實，反益徵被告
    陳鴻銘騎乘機車在外把風接應至臻明確，是被告陳鴻銘所稱
    無把風接應，自無足採。
  4.被告陳鴻銘辯護人復辯稱：被告陳鴻銘果與林仕平有強盜犯
    意聯絡與行為分擔，其不可能騎乘其個人所有，並改裝易遭
    辯認之機車於其住家附近犯案；且被告陳鴻銘有正當工作，
    於案發當時亦與女友論及婚嫁，並無任何動機或理由，與林
    仕平一同犯云云。但查，被告陳鴻銘是否騎乘自己所有機車
    搭載被告林仕平犯案，僅係其選擇使用交通工具便利與否問
    題，苟有強盜犯行，不因其使用自有或他人，抑或掩飾足資
    辨認特徵之交通工具，而異其責任，否則豈非以自有交通工
    具或足資辨認特徵之交通工具犯案，均無成立犯罪之餘地，
    至於犯案地點之選擇，僅係其判斷是否容易得手，或熟悉地
    形易於逃匿之選擇問題，故縱如辯護人所稱，被告等人擇定
    強盜之超商，係位於被告陳鴻銘住處附近，容或考量熟悉地
    形，易於逃竄。再者，被告陳鴻銘是否有工作，抑或是否與
    女友論及婚嫁，均係其個人問題，與其是否成立犯罪無關，
    是辯護人此部分所稱縱或屬實，亦無法解免被告陳鴻銘犯行
    之成立。另辯護人復稱：林仕平曾患有輕度精神障礙，其證
    詞是否可採非無疑問云云，然被告林仕平雖患有輕度精神障
    礙，然無礙其對於日常事理之判斷，已如前述，辯護人此部
    分所稱尚有誤會。
  5.雖證人鄭國麟於本院審理時證述：98年11月間向我購買玩具
    手槍的人是另1 位網友不是陳鴻銘，且我於98年11月間有遭
    強盜，有寫書狀當庭交給地方法院法官；而陳鴻銘僅有1 次
    於99年5 月間向其購買扣案手槍1 枝，之後他說槍有瑕疵跟
    我聯絡，我於99年5 月19日晚間9 點許，前往三重市一家網
    咖（按即「中天網咖」）幫陳鴻銘修槍，看一看、拉一拉操
    作一下可以用，就把槍還給陳鴻銘等語（見本院卷第95頁至
    第96頁背面），可知證人鄭國麟於99年5 月19日晚間9 點許
    前往「中天網咖」操作被告陳鴻銘所購買扣案手槍後，即將
    之交還被告陳鴻銘，而本案發生之時間為翌日（99年5 月20
    日）凌晨4 時8 分許，縱被告陳鴻銘所稱其攜帶扣案手槍，
    欲向鄭國麟更換無瑕疵之手槍，顯與被告陳鴻銘夥同被告林
    仕平共犯本件強盜案件並無關聯性，是證人鄭國麟之前開證
    詞，自難憑以作為有利被告陳鴻銘之認定。
  6.按共同正犯間，非僅就其自己實施之行為負其責任，並在犯
    意聯絡之範圍內，對於他共同正犯所實施之行為，亦應共同
    負責（最高法院32年度上字第1905號判例要旨、89年度臺上
    字第2288號判決要旨參照）。承上所述，被告陳鴻銘與被告
    林仕平就本案強盜犯行，事前已有犯意聯絡，而由被告陳鴻
    銘提供扣案手槍1 枝，並騎乘機車搭載被告林仕平前往犯案
    現場，且在外把風接應，迨於被告林仕平強盜財物得手後，
    搭載其逃逸等行為分擔。揆諸上開說明，被告林仕平、陳鴻
    銘對犯罪所生之結果皆應負共同正犯之責任。
  (六)綜上所述，本件事證明確，被告林仕平、陳鴻銘所辯無非事
    後飾詞卸責，委無足採，其等犯行均堪認定。
二、查被告林仕平、陳鴻銘用以強盜之扣案手槍1 枝為金屬製成
    ，質地堅硬，可用以攻擊他人，傷害人之身體，客觀上足對
    人之生命、身體、安全構成威脅，具有危險性，為兇器之一
    種，洵堪認定。核被告林仕平、陳鴻銘所為，均係犯刑法第
    330 條第1 項之攜帶兇器強盜罪。被告林仕平、陳鴻銘就上
    揭犯行有犯意聯絡及行為分擔，為共同正犯。公訴意旨漏未
    審酌被告林仕平、陳鴻銘係持客觀上足對人之生命、身體、
    安全構成威脅，具有危險性，可供兇器使用之模型手槍1 枝
    強盜財物，逕認被告陳鴻銘、林仕平均涉犯刑法第328 條第
    1 項之強盜罪，容有誤會，惟其基本社會事實同一，本院自
    應變更起訴法條。又被告林仕平有事實欄所示之前科及執行
    紀錄，有本院被告前案紀錄表1 份在卷可參，其受有期徒刑
    之執行完畢後，五年以內故意再犯有期徒刑以上之罪，為累
    犯，依刑法第47條第1 項規定加重其刑。
三、原審對被告林仕平、陳鴻銘二人論罪科刑，固非無見。惟查
    ：(一)扣案不具殺傷力手槍於行為與遭查獲之當時既均屬被告
    陳鴻銘所有，且係供共同被告林仕平犯罪所用之物，並經查
    扣在案，被告陳鴻銘當已喪失自由處分之權利，自不因該物
    於扣案後經陳鴻銘陳明拋棄其所有權而有任何影響，仍得依
    刑法第38條第1 項第2 款之規定宣告沒收，原判決竟以被告
    陳鴻銘於偵查中陳明拋棄該物之所有權（見偵查卷第99頁）
    ，認該物品已非被告陳鴻銘所有，復非屬違禁物，而未為沒
    收之諭知，其法律之適用難謂允洽。(二)被告林仕平所有供共
    同犯案所用所戴半罩式安全帽（扣案之安全帽為被告陳鴻銘
    所有之白色全罩式安全帽（見偵查卷第43頁）非供本案犯罪
    所用），係用以遮掩其容貌以免遭人辨識，顯為供被告林仕
    平共同犯罪所用之物，雖未扣案惟無證據證明已滅失，原判
    決未諭知沒收，亦未說明何以無庸沒收之理由，尚有未當。
    (三)被告陳鴻銘並未於98年11月間向鄭國麟購買扣案之手槍，
    業據證人鄭國麟證述，並有證人鄭國麟於原審庭呈之書狀在
    卷可按，則被告陳鴻銘既未於98年11月間向鄭國麟購買無殺
    力手槍，自無可能交予被告林仕平於該時間購買之不具殺傷
    力之手槍，然原審理由欄卻論述倘被告陳鴻銘與被告林仕平
    並無共同強盜之犯意聯絡，自無特意提供約半年前（即98年
    11月間）即購買之手槍1 枝予被告林仕平供作犯案器械乙節
    （原審判決第4 頁第6 行起至第10行止），即與卷內證據不
    符，尚有未洽。被告林仕平提起上訴，主張其所犯為恐嚇取
    財罪，被告陳鴻銘上訴否認犯行，雖均無理由，惟原判決既
    有上開可議之處，自應由本院撤銷改判。另按刑法上之共同
    正犯雖應就全部犯罪結果負其責任，但科刑時仍應審酌刑法
    第57條各款情狀，為各被告量刑輕重之標準，並非必須科以
    同一之刑（最高法院47年度臺上字第1249號判例要旨參照）
    。爰審酌被告林仕平有公共危險、重利、違反職役職責案件
    之犯罪紀錄、被告陳鴻銘有侵占、恐嚇詐欺案件之犯罪紀錄
    ，均素行不佳，此有本院被告前案紀錄表2 份在卷可佐，其
    等正值壯年，不思以正當管道賺取財物，竟持可供兇器使用
    之玩具手槍1 枝共犯本件強盜犯行，不為造成被害人心理恐
    懼，更嚴重影響社會治安，且造成被害人之損害，兼衡其等
    犯罪目的、手段、生活狀況及被告林仕平、陳鴻銘所擔任角
    色，犯後態度等一切情狀，分別量處如主文第2 、3 項所示
    之刑。
四、扣案之不具殺傷力之手槍1 枝（槍枝管制編號：0000000000
    號，含彈匣1 個）為被告陳鴻銘所有，黑色口罩1 個為被告
    林仕平所有，均係供被告林仕平、陳鴻銘共同犯罪所用之物
    ；未扣案之半罩式安全帽1 頂係被告林仕平所有，供犯罪時
    掩飾容貌以防他人辯識之用，亦為攻共同犯罪所用之物，業
    如前述，爰均依刑法第38條第1 項第2 款規定宣告沒收。至
    扣案之模型手槍外盒1 個，客觀上難認與被告陳鴻銘、林仕
    平犯本案有何關連，另扣案之白色全罩式安全帽1 頂，為被
    告陳鴻銘所有供日常騎乘機車所用之物，顯非專供被告二人
    犯本案所用之物，爰均不予宣告沒收。另扣案被告陳鴻銘作
    案時所穿之白色上衣1 件、牛仔褲1 件、球鞋1 雙，被告林
    仕平作案時所穿之球鞋1 雙，為其等日常生活之物品，均非
    供被告二人犯罪所用之物，無從宣告沒收，併此敘明。
據上論斷，應依刑事訴訟法條第369 條第1 項前段、第364 條、
第299 條第1 項前段、第300 條，刑法第28條、第330 條第1 項
、第47條第1 項前段、第38條第1 項第2 款，判決如主文。
本案經檢察官陳昱旗到庭執行職務。
中    華    民    國    100    年    1    月    27    日
                  刑事第四庭   審判長法  官  陳筱珮
                                     法  官  陳玉雲
                                     法  官  邱滋杉
以上正本證明與原本無異。
如不服本判決，應於收受送達後10日內向本院提出上訴書狀，其
未敘述上訴之理由者，並得於提起上訴後10日內向本院補提理由
書狀（均須按他造當事人之人數附繕本）。
                                     書記官  劉貞達
中    華    民    國    100    年    1    月    31    日
附錄本案論罪科刑法條全文－－
刑法第330 條：
犯強盜罪而有第321 條第1 項各款情形之一者，處7 年以上有期
徒刑。
前項之未遂犯罰之。